臺灣高等法院高雄分院刑事判決　　　　　　　　　　九十一年度上易字第七四八號
　　上 訴 人　 甲○○
　　即 被 告
右上訴人因恐嚇取財案件，不服臺灣高雄地方法院九十年度易字第四○三四號中華民
國九十一年四月十二日第一審判決（起訴案號：臺灣高雄地方法院檢察署九十年度偵
字第一八七六七號），提起上訴，本院判決如左：
    主  文
上訴駁回。
    事  實
一、甲○○因失業在家，無經濟來源，又見醫院、診所防衛薄弱，竟基於意圖為自己
    不法所有之概括犯意，先於民國九十年十月四日（起訴書誤載為十月六日）十一
    時許，利用公共電話聯絡之方式，打電話至高雄市乙○○婦產科醫院向乙○○醫
    生恐嚇稱：要借新台幣（下同）二十萬元，否則要放火燒掉醫院，讓婦產科損失
    更大等語，致乙○○心生畏懼，即刻向高雄市警察局新興分局報案；甲○○又於
    九十年十月五日十五時十八分許，承前述概括之犯意，以公共電話聯絡之方式，
    向高雄市○○○路一五四之一號紀耳鼻喉科診所負責醫師紀登贊恐嚇稱：須交付
    三萬元，否則要用二枚汽油彈炸其診所，致使紀登贊聞言亦心生畏懼。之後即未
    再見甲○○有進一步與紀登贊連絡之作為。嗣甲○○於同日（十月五日）十八時
    四十分及十九時，又先後打二通電話給乙○○接洽付款事宜，乙○○乃配合警方
    ，一面與甲○○討價還價，一面向甲○○佯稱將委由其兄出面處理。雙方乃約定
    於同年月六日上午十時交款。隔日（即十月六日）上午九時五十分許，甲○○復
    打電話給乙○○，經多次變更交款地點，於同日十時許，由員警喬裝為乙○○之
    兄，將錢送至甲○○指定之高雄市○○○路三六三巷二十二號旁，在乙○○出面
    取款時，當場予以逮捕而查獲上情，甲○○因此未順利取得贖金而未遂。
二、案經高雄市政府警察局新興分局移送台灣高雄地方法院檢察署檢察官偵查起訴。
    理  由
一、訊據上訴人即被告甲○○固不諱言於前述時、地，以電話恐嚇乙○○之事實，惟
    矢口否認有打電話恐嚇紀登贊之犯行，並辯稱：其未曾打電話到紀耳鼻喉科，其
    在警訊時自白犯行，係因警員告之如此才得以獲得檢察官交保云云。經查：
（一）被告甲○○於九十年十月四日十一時許，以公共電話聯絡之方式，打電話至乙○○婦產科醫院恐嚇乙○○，聲稱欲借新台幣（下同）二十萬元，否則將放火
      燒掉醫院，讓醫院損失更大之事實，業據被害人乙○○指訴綦詳，並為被告所
      不否認，復有被告出面取款時，在現場經警查獲所拍攝之照片六張附卷可佐（
      見警卷第二十二頁至第二十四頁），而被告於電話中揚言放火燒毀被害人之診
      所，在客觀上確實已達使人心生畏懼之程度，事證明確，被告此部分犯行堪以
      認定。
（二）又被告如何打電話恐嚇紀登贊之事實，業據被告於警訊中供稱：「我打000
      0000電話進去，找紀醫生借三萬元，否則要用汽油彈炸診所。」等語（見
      警訊卷第三頁），於檢察官第一次偵訊時，亦坦承紀耳鼻喉科診所之恐嚇案件
      係其所為（見偵查卷第十頁），已自白犯行甚為詳盡，核與被害人紀登贊於警
      訊指稱：「九十年十月五日十五時十八分許，遭一名年籍不詳的男子打電話至
      我的診所內恐嚇」「該男子說要我交付新台幣三萬元給他，否則就要用兩枚汽
      油彈炸開我所開設的診所」等語（見警訊卷第七頁），於原審指稱：「九十年
      十月五日下午三時十八分我接到電話，對方說要和我做一筆交易，三萬元買二
      顆汽油彈，我問對方是何人，對方沒有答覆，再問第二次，對方就把電話掛掉
      了，之後對方就沒有再打來。」等語（見原審卷第十九頁），均相符合；且被
      告緊接著於同日十八時四十分及十九時，即密集地與之前的乙○○診所聯絡，
      並約定於隔日取款等情，已如前述，是被告應係嗣後忙於與乙○○聯繫付款事
      宜，始未再打電話予紀登贊，是兩件案子在時間之前後上，顯具有關聯性，若
      非同一人所為，豈有如此巧合之事，是被告於警訊及偵查中之自白，應屬可採
      ，其嗣於原審及本院審理中翻異前供，顯係卸責之詞，不足採信，被告此部分
      恐嚇犯行亦堪認定。
二、按刑法（舊）第三百七十條第一項之恐嚇罪，其既遂、未遂之區別，以使人交付
    之所有物有無交付，即犯人是否得財為標準，如已實行恐嚇尚未得財，即被捕獲
    ，自係著手於犯罪之實行而未遂，應論以恐嚇未遂之罪，最高法院二十二年非字
    第一一二號著有判例可資參照，核被告已著手實施恐嚇之行為，惟尚未發生取財
    之結果，所為係犯刑法第三百四十六條第三項、第一項之恐嚇取財未遂罪。被告
    先後兩次恐嚇取財未遂之犯行，時間緊接，手法相同，且觸犯構成要件相同之罪
    名，顯係基於概括犯意為之，為連續犯，應依刑法第五十六條之規定，論以一罪
    ，並依法加重其刑。又被告雖已著手恐嚇行為之實施，惟未生取財之結果，其犯
    罪尚屬未遂，應依刑法第二十六條前段之規定，按既遂犯之刑度減輕其刑，並先
    加後減之。
三、原審因而適用刑法第五十六條、第三百四十六條第三項、第一項、第二十六條前
    段、罰金罰鍰提高標準條例第一條前段之規定，並審酌被告正值壯年，卻不務正
    業，竟貪圖不法利益，對醫院施以恐嚇，危及醫院醫護人員及廣大就診民眾之安
    全，惡性非輕，且危害社會治安甚鉅，惟事後尚能坦承一部犯行，態度尚稱良好
    等一切情狀，量處有期徒刑十月；又以公訴意旨另謂：被告甲○○意圖為自己不
    法之所有，另於九十年十月二日十時十分許，利用公用電話聯絡方式，向高雄市
    ○○○路九十九之一號丙○○診所內之醫生蘇崇源稱：請其轉知丙○○醫師，於
    次日九時許，在診所內等候，並請蔡醫師準備好錢，錢的數目要讓我滿意，否則
    將對蔡醫師不利，也不會放過其妻兒等語，蘇崇源將上情轉知丙○○後，丙○○
    因心生畏懼而覓地躲避，然被告甲○○為此恐嚇行為後，並無進一步之動作，因
    認被告甲○○此部分所為，另涉有刑法三百四十六條第三項、第一項之恐嚇取財
    未遂罪嫌云云。本件公訴人認被告甲○○涉有此部分犯行，無非係以被告於警訊
    及偵訊中之自白為其主要論據；然查被告固於警訊中供稱：「我是在九十年十月
    二日上午十時許，我打0000000號電話進去找丙○○醫生說：要向蔡醫生
    借錢，叫蔡醫生準備好錢，我會再聯絡，不然的話會對蔡醫生不利，後就掛電話
    。」（見警訊卷第三頁），惟與證人即丙○○診所另一位醫師蔡崇源於警訊中所
    陳稱：「九十年十月二日二十時許，在高市○○區○○里○○○路九九之一號丙○○診所接獲恐嚇取財的電話」、「該電話內容為叫我轉知丙○○醫生，叫他明
    日九時許，在診所內等他，該名歹徒要來拜訪，並請蔡醫師準備錢給他，並且要
    讓歹徒滿意，否則要對蔡醫師不利，且也不會放過其妻兒等人」（見警訊卷第六
    頁），被告甲○○與證人蘇崇源兩人就打電話及接到電話之時間，相差甚遠，且
    所敘述恐嚇之內容亦不相同，從而被告警訊中所供述之真實性，已令人懷疑。另
    被告於警訊中自述其恐嚇丙○○之情節，係僅以電話連絡一次之後，即未再有繼
    續之行動，與本案被告與乙○○交涉之過程，先後多次連絡，態度相當積極之程
    度，大異其趣。且丙○○於原審九十年十一月二十二日審理中，係供稱恐嚇他的
    歹徒，先前即已勒索過一次，且係以電話傳真，並要求將金錢匯入名為「蘇國豪
    」之金融帳戶，惟本件被告卻係以電話作為聯絡工具，並要求乙○○將款項以現
    金方式交付，兩者之作案方式，顯然不同，從而被害人蘇瑞聲及證人蘇崇源所為
    陳述之補強證據，尚不足以使犯罪事實獲得確信，自不得僅以被告於警、偵訊中
    之自白，即認定有此部分之犯罪事實，此外復查無其他積極之證據，足資認定被
    告有涉犯恐嚇丙○○之犯行，要屬不能證明被告此部分犯罪，惟因公訴人認與前
    述科刑部分，具有連續犯之裁判上一罪關係，依審判不可分之法理，爰不另為無
    罪之諭知，於理由欄併予敘明；其認事用法均無不合，量刑亦屬適當，被告上訴
    意旨，否認部分犯罪及原審量刑過重，指摘原判決不當，為無理由，應予駁回。
據上論結，應依刑事訴訟法第三百六十八條，判決如主文。
本案經檢察官陳國全到庭執行職務。
中    華    民    國      九十一      年      七      月     十九   日
                              臺灣高等法院高雄分院刑事第七庭
                                  審判長法官  李春昌
                                        法官  莊飛宗
                                        法官  黃憲文
右正本證明與原本無異。
不得上訴。
                                  法院書記官  黃英彥
中    華    民    國      九十一      年      七      月    十九    日
附錄：本判決論罪科刑條文
中華民國刑法第三百四十六條
意圖為自己或第三人不法之所有，以恐嚇使人將本人或第三人之物交付者
，處六月以上五年以下有期徒刑，得併科一千元以下罰金。
以前項方法得財產上不法之利益，或使第三人得之者，亦同。
前二項之未遂犯罰之。
